【裁判字號】    98,審訴,4631
【裁判日期】    990121
【裁判案由】    毒品危害防制條例
【裁判全文】
臺灣高雄地方法院刑事判決            98年度審訴字第4631號
公  訴  人  臺灣高雄地方法院檢察署檢察官
被      告  甲○○
上列被告因毒品危害防制條例案件，經檢察官提起公訴（98年度
毒偵字第5627號），被告就被訴事實為有罪陳述，經本院告知簡
式審判程序之旨，並聽取當事人之意見後，合議庭裁定由受命法
官獨任依簡式審判程序審理，判決如下：
    主  文
甲○○施用第一級毒品，累犯，處有期徒刑拾月。
    事  實
一、甲○○前曾於民國87年間因施用毒品案件，經本院裁定令入
    勒戒處所施以觀察勒戒後，認有繼續施用毒品傾向，再經本
    院裁定送戒治處所施以強制戒治，嗣經停止戒治，所餘期間
    付保護管束，於88年6月29日保護管束期滿未經撤銷視為執
    行完畢，由臺灣高雄地方法院檢察署檢察官於88年9月13日
    以88年度戒毒偵字第144號為不起訴處分確定。又於92年間
    因施用毒品案件，經本院裁定令入戒治處所施以強制戒治，
    因法律修正報結，於93年1月9日出監；並經本院以93年度訴
    字第1992號判處有期徒刑10月確定。復於93年間因施用毒品
    案件，經本院以93年度訴字第1747號判處有期徒刑10月確定
    ，上開二案，經合併定應執行刑為有期徒刑1年7月確定，於
    95年3月22日縮短刑期假釋出監，於95年5月28日假釋期滿未
    經撤銷視為執行完畢。詎其猶不知悔改，竟基於施用第一級
    毒品海洛因之犯意，於98年8月13日上午10時許，在高雄市
    前鎮區○○路班超公園廁所內，以針筒注射靜脈之方式，施
    用第一級毒品海洛因1 次。嗣於同年8 月15日16時25分許，
    因形跡可疑，在高雄市○鎮區○○路49號為警攔查，經徵其
    同意採集尿液送驗，結果呈可待因、嗎啡陽性反應，而悉上
    情。
二、案經高雄市政府警察局前鎮分局移請臺灣高雄地方法院檢察
    署檢察官偵查起訴。
    理  由
一、本件被告甲○○所犯為死刑、無期徒刑、最輕本刑為3年以
    上有期徒刑以外之罪，其於準備程序中就被訴事實為有罪之
    陳述，經本院告知簡式審判程序之旨，並聽取當事人意見後
    ，合議庭認宜進行簡式審判程序，爰依刑事訴訟法第273條
    之1第1項規定，裁定由受命法官獨任進行簡式審判程序，合
    先敘明。
二、證據：
    上開犯罪事實業據被告甲○○坦承不諱；又其為警所採集尿
    液經送檢驗後結果，呈可待因、嗎啡之陽性反應，有濫用藥
    物尿液檢體監管記錄表（檢體編號：I-283）及高雄市立凱
    旋醫院98年8月27日濫用藥物尿液檢驗報告各1份附卷可稽。
    足認被告自白與事證相符，堪信為真實，本案事證明確，被
    告犯行洵堪認定。又被告曾受如事實欄所載之觀察、勒戒及
    強制戒治處分執行完畢後5年內，再犯施用毒品罪而經依法
    追訴處罰完畢等事實，亦有卷附本院院內索引卡紀錄表、臺
    灣高等法院被告前案紀錄表各1份在卷可按。按毒品危害防
    制條例第20條、第23條於93年1月9日修正施行後，將施用毒
    品之刑事處遇程式，區分為「初犯」及「五年內再犯」、「
    五年後再犯」3種，其立法理由謂：「初犯」經觀察、勒戒
    或強制戒治執行完畢釋放後，「五年內再犯」者，因其再犯
    率甚高，原實施之觀察、勒戒及強制戒治既已無法收其實效
    ，爰依法追訴或裁定交付審理。至於經觀察、勒戒或強制戒
    治執行完畢釋放後，「五年後再犯」者，前所實施之觀察、
    勒戒或強制戒治已足以遮斷其施用毒品之毒癮，為期自新及
    協助其斷除毒癮，仍適用「初犯」規定，先經觀察、勒戒或
    強制戒治之程式。從而依修正後之規定，僅限於「初犯」及
    「五年後再犯」二種情形，始應先經觀察、勒戒或強制戒治
    程式。倘被告於5年內已再犯，經依法追訴處罰，縱其第3次
    再度施用毒品之時間，在初犯經觀察、勒戒或強制戒治執行
    完畢釋放5年以後，已不合於「五年後再犯」之規定，且因
    已於「五年內再犯」，顯見其再犯率甚高，原實施觀察、勒
    戒或強制戒治，已無法收其實效，即應依該條例第10條處罰
    ，此有最高法院95年第7次刑事庭決議要旨可參。從而，被
    告於前開初犯經觀察、勒戒及強制戒治處分執行完畢釋放後
    「五年內再犯」施用毒品罪，並經依法追訴處罰完畢，而
    本件被告再度施用毒品犯行，已不合於「五年後再犯」之規
    定，揆諸前揭說明即應依毒品危害防制條例第10條施用毒品
    罪加以處罰。
三、論罪科刑：
    核被告所為，係犯毒品危害防制條例第10條第1項之施用第
    一級毒品罪。其持有第一級毒品海洛因之低度行為，為其後
    施用第一級毒品海洛因之高度行為所吸收，不另論罪。被告
    曾於92年間因施用毒品案件，經本院以93年度訴字第1992號
    判處有期徒刑10月確定。復於93年間因施用毒品案件，經本
    院以93年度訴字第1747號判處有期徒刑10月確定，上開二案
    ，經合併定應執行刑為有期徒刑1年7月確定，於95年3月22
    日縮短刑期假釋出監，於95年5月28日假釋期滿未經撤銷視
    為執行完畢，有前開前案紀錄表可按，其於該徒刑執行完畢
    後，5年內故意再犯本件法定刑為有期徒刑以上之罪，為累
    犯，應依刑法第47條第1項之規定加重其刑。爰審酌被告前
    因施用毒品之犯行，經施以觀察勒戒、強制戒治處分及法院
    科刑判決執行完畢後，仍無法戒除毒癮，竟再為本件犯行，
    足見其惡習已深且戒絕毒癮之意志不堅，未能體悟施用毒品
    對自己、家人造成之傷害及社會之負擔；惟念被告犯後坦承
    犯行，犯後態度尚可，另慮及施用毒品本質上係屬戕害自身
    健康之行為，尚未直接危害他人，反社會性程度應屬較低；
    及被告之生活狀況、品行、智識程度等一切情狀，量處如主
    文所示之刑，藉資懲儆。
五、應依刑事訴訟法第273條之1第1項、第299條第1項前段，毒
    品危害防制條例第10條第1項，刑法第11條前段、第47條第1
    項，判決如主文。
本案經檢察官李英霆到庭執行職務
中    華    民    國    99    年     1    月    21    日
                  刑事第十庭    法  官  李代昌
以上正本證明與原本無異。
如不服本判決應於收受送達後10日內向本院提出上訴書狀，並應
敘述具體理由；如未敘述上訴理由者，應於上訴期間屆滿後20日
內向本院補提理由書（均須按他造當事人之人數附繕本）「切勿
逕送上級法院」。
中    華    民    國    99    年    1     月    21    日
                                書記官  黃振祐
附錄本判決論罪科刑所適用之法條：
毒品危害防制條例第10條第1項
施用第一級毒品者，處6月以上5年以下有期徒刑。


司法院資訊處製作；財團法人民間司法改革基金會備份。
